【裁判字號】    89,易緝,64
【裁判日期】    890427
【裁判案由】    詐欺
【裁判全文】
臺灣板橋地方法院刑事判決                          八十九年度易緝字第六四號
    公  訴  人  臺灣板橋地方法院檢察署檢察官
    被      告  甲○○
右列被告因詐欺案件，經檢察官提起公訴（八十五年度偵字第二二三○○號），本院
判決如左：
    主      文
甲○○無罪。
    理      由
一、公訴意旨略以：被告甲○○明知無償債能力，竟意圖為自己不法之所有，於八十
    三年二月五日起，在桃園縣龜山鄉○○○○○街五號五樓召集民間互助會，每會
    新臺幣（下同）二萬元，連會首共二十五會，告訴人乙○○不疑有詐，加入該互
    助會，然被告於八十四年九月五日開標後，突然不知去向，告訴人方知受騙，因
    認被告涉有刑法第三百三十九條第一項之詐欺取財罪嫌云云。
二、按犯罪事實應依證據認定之，無證據不得推定其犯罪事實，又不能證明被告犯罪
    或其行為不罰者，應諭知無罪之判決，刑事訴訟法第一百五十四條、第三百零一
    條第一項分別定有明文。次按刑事訴訟上用以證明事實之證據，須於通常一般人
    均不至於有所懷疑，堪予確信其已臻真實者，始得據以為有罪之認定，倘其證明
    尚未達到此一程度，而有合理性之懷疑存在，致使無從為有罪之確信時，即應為
    無罪之判決，此有最高法院七十六年臺上字第四九八六號判例意旨可資參照。末
    按刑法上詐欺罪之成立，要以加害者有不法取得財物之意思而實施詐欺行為，被
    害者因此行為，致表意有所錯誤而為財產上處分，受有損害，且加害者所用行為
    ，堪認為詐術者，始足當之，亦據最高法院十九年上字第一六九九號、四十六年
    臺上字第二六○號等判例闡釋甚明，從而交付財物者若無損害，或所受損害，非
    由欺罔行為陷於錯誤所致，均不得遽以詐欺罪相繩。
三、訊據被告甲○○固不諱曾召集前開互助會，並邀告訴人乙○○入會，惟堅決否認
    有何詐欺犯行，辯稱：該互助會實係由伊與伊之二哥各找了一些人所組成，由伊
    出名擔任會首，嗣因伊經營之電動玩具店倒掉，週轉不靈而拖累前開互助會，致
    生倒會之結果，事後伊之二哥已出面協助解決互助會會款債務，伊亦有誠意償還
    告訴人會款，絕無詐害告訴人情事等語。公訴人認被告涉嫌詐欺，無非以告訴人
    乙○○之指訴，及有互助會簿可證，為其論據。
四、經查：告訴人乙○○雖於偵查中指訴被告於八十四年九月五日倒會而詐害告訴人
    ，但於本院審理時，猶就其提出告訴之目的及被告對於互助會債務之處理情形，
    陳稱：「其實他只要賠我錢，就沒有事了，我當初告他，就是要逼他出來談。」
    「本來他二哥說在鶯歌有房子要給我處理，讓我抵債，但是房子有設定抵押所以
    比較不值錢，我就沒有處理這個房子。」（見本院八十九年四月六日訊問筆錄）
    ，復敘明：「被告沒有詐欺我，可能是一場誤會。」（見本院八十九年四月十三
    日審判筆錄），顯見告訴人所述被害情由，前後扞格至鉅，已難遽信其詐欺之指
    訴屬實，並徵被告所辯事後伊之二哥曾出面協助解決互助會會款債務非虛，至卷
    附互助會簿僅足證明被告與告訴人間，確有前開互助會會首及會員之民事法律關
    係，尚難據以推認被告施用何詐術，參以被告倘若果無償債能力，欲賴籌組民間
    互助會，詐取會員之會款，衡諸常情，於收足第一次會款，或藉頭幾期會投標及
    收繳會款順利，取信會員後，即可相機捲款逃匿，何需自八十三年二月五日起會
    後，徒勞年餘，遲至八十四年九月五日，始藉倒會詐害告訴人﹖尤難認被告有何
    不法取得財物之意思而實施詐欺行為。
五、綜上，公訴人所舉事證，尚有合理性之懷疑存在，致使無從確信被告犯有詐欺取
    財罪行，被告所辯，應可採信，揆諸首開法條規定及裁判先例意旨，本件核屬不
    能證明被告犯罪，即應為無罪之諭知，以昭審慎。
據上論結，應依刑事訴訟法第三百零一條，判決如主文。
本案經檢察官許智評到庭執行職務。
中      華      民      國     八十九    年      四     月    二十七    日
                                    臺灣板橋地方法院刑事第六庭
                                        法  官  蔡  新  毅
右正本證明與原本無異。
如不服本判決，應於判決送達後十日內，向本院提出上訴狀（應附繕本），上訴於臺
灣高等法院。
                                        書記官  謝  麗  秋
中      華      民      國     八十九    年      四     月    二十七    日


司法院資訊處製作；財團法人民間司法改革基金會備份。
